臺灣臺北地方法院刑事判決
110年度審易字第776號
公  訴  人  臺灣臺北地方檢察署檢察官
被      告  葉雅芬


選任辯護人  趙君宜律師(法律扶助)
上列被告因妨害名譽案件，經檢察官提起公訴（109年度偵續字
第193號），本院判決如下：
    主  文
葉雅芬犯公然侮辱罪，處拘役伍拾日，如易科罰金，以新臺幣壹
仟元折算壹日。
    事  實
一、葉雅芬因故與吳寶玉發生糾紛，竟基於公然侮辱之犯意，於
    民國108年7月27日下午3時15分許，在不特定多數人得以共
    見共聞之臺北市○○區○○○路0段000巷00號1樓吳寶玉麵攤前，
    對吳寶玉接續辱罵：「幹你娘」、「雞巴」、「雞巴長」、
    「雞巴大」、「很賤」、「雞巴欠幹」等語，足以貶損吳寶
    玉之人格及名譽。
二、案經吳寶玉訴由臺北市政府警察局萬華分局報告臺灣臺北地
    方檢察署檢察官偵查起訴。
    理  由
一、證據能力部分：
    本案據以認定事實之供述證據，檢察官、被告葉雅芬及其辯
    護人於本院言詞辯論終結前均未爭執其證據能力，經審酌該
    等證據之取得並無違法，且與本案待證事實具有關聯性，依
    刑事訴訟法第159條之5之規定，自有證據能力；至非供述證
    據部分，與本案事實具關聯性，且非公務員違背法定程序所
    取得，依同法第158條之4規定反面解釋，亦具證據能力。
二、實體部分：
  ㈠認定事實所憑之證據及理由：
　　訊據被告固坦承有於前揭時、地與告訴人吳寶玉發生紛爭，
    惟矢口否認有何公然侮辱之犯行，辯稱：我沒有罵告訴人云
    云。經查：
　⒈證人即告訴人於偵查中結證稱：被告當時拿髒的水潑我，我
    說你幹嘛這樣，她就罵我「幹你娘」、「雞巴」、「雞巴長
    」、「雞巴大」、「很賤」、「雞巴欠幹」等語（見108偵2
    2132卷第113、115頁）
　⒉證人即現場目擊者陳添燈於本院審理時結證稱：當天我看到2
    個女人在吵架，瘦的那個女人把老闆娘（即告訴人）的衣服
    撕破，還有罵老闆娘，罵的很難聽，我有聽到罵「雞掰」、
    「要人家幹」等語（見本院卷第240至242、251頁），並當
    庭指認其前開所稱瘦的女人即為被告（見本院卷第242頁）
    ；證人即現場目擊者張明煥於本院審理時結證稱：當天我看
    到告訴人的圍兜被拉破，且有聽到被告講了一連串很難聽的
    話，被告罵告訴人「幹你娘」、「雞掰」、「給人家幹」等
    語（見本院卷第166、175頁）。
　⒊衡以前開證人陳添燈、張明煥均與被告前無任何仇恨、嫌隙
    ，復到庭經具結程序擔保證言之可信性，當無甘冒被訴偽證
    罪之風險，蓄意虛構事實而設詞誣陷被告之理，且所證述之
    內容不僅互核相符外，並有案發現場監視器錄影畫面擷取照
    片（見108偵22132卷第31、33頁）在卷可稽，是前開2位證
    人所為之證述均足以補強告訴人上開指訴之憑信性，被告確
    有辱罵告訴人「幹你娘」、「雞巴」、「雞巴長」、「雞巴
    大」、「很賤」、「雞巴欠幹」等語，應堪認定。
　⒋刑法所稱之「公然」，係指不特定人或多數人得以共見共聞
    之狀態（司法院釋字第145號解釋參照）。查被告辱罵告訴
    人之地點，係在告訴人營業之麵攤前，屬不特定多數人得以
    共見共聞之處所，故被告在不特定多數人得以共見共聞之場
    所，接續以前開言語辱罵告訴人，被告主觀上自有公然侮辱
    之犯意並為公然侮辱之犯行。
　⒌綜上，本案事證明確，被告所為之公然侮辱犯行，堪以認定
    ，應依法論科。 　　　
  ㈡論罪科刑：
  ⒈行為後法律有變更者，適用行為時之法律。但行為後之法律
    有利於行為人者，適用最有利於行為人之法律，刑法第2條
    第1項固有明文。惟查被告為本案犯行後，刑法第309條第1
    項業於108年12月25日修正公布，並於同年月27日生效施行
    。修正前刑法第309條第1項規定：「公然侮辱人者，處拘役
    或三百元以下罰金。」其中罰金部分之上限依中華民國刑法
    施行法第1條之1第2項前段，提高30倍後與修正後刑法第309
    條第1項規定之「九千元以下罰金」相同，尚無有利不利問
    題，應逕行適用裁判時之刑法第309條第1項規定論處。是核
    被告所為，係犯刑法第309條第1項之公然侮辱罪。
  ⒉被告於上開時、地對告訴人口出前開侮辱言語，係於密切接
    近之時間、同樣之地點實施，且侵害同一告訴人之法益，各
    行為之獨立性極為薄弱，依一般社會健全觀念，在時間差距
    上，難以強行分開，應視為數個舉動之接續施行，合為包括
    之一行為予以評價，屬接續犯。　
　⒊爰審酌被告恣意公然接續以前開言語侮辱告訴人，貶損告訴
    人之人格，並使告訴人感受不堪，所為實非可取。又犯後否
    認犯行，飾詞狡辯，態度不佳，兼衡其自陳之教育程度及家
    庭經濟狀況（見本院卷第247頁），暨其犯罪動機、造成之
    損害、未與告訴人達成和解、告訴人於本院表示之意見（見
    本院卷247頁）等一切情狀，量處如主文所示之刑，並諭知
    易科罰金之折算標準，以資懲儆。　　
據上論斷，應依刑事訴訟法第299條第1項前段，刑法第309條第1
項、第41條第1項前段，刑法施行法第1條之1第1項，判決如主文
。
本案經檢察官邱耀德提起公訴，檢察官吳春麗到庭執行職務。 
中　　華　　民　　國　　111 　年　　1 　　月　　26　　日
　　　　　　　　　刑事第二十一庭  法　官　倪霈棻
上正本證明與原本無異。 
如不服本判決應於收受送達後20日內向本院提出上訴書狀，並應
敘述具體理由；其未敘述上訴理由者，應於上訴期間屆滿後20日
內向本院補提理由書（均須按他造當事人之人數附繕本）「切勿
逕送上級法院」。告訴人或被害人如對於本判決不服者，應具備
理由請求檢察官上訴，其上訴期間之計算係以檢察官收受判決正
本之日期為準。 
                                  書記官  陳怡君 
中　　華　　民　　國　　111 　年　　1 　　月　　27　　日
附錄本案論罪科刑法條：
中華民國刑法第309條
公然侮辱人者，處拘役或9千元以下罰金。
以強暴犯前項之罪者，處1年以下有期徒刑、拘役或1萬5千元以
下罰金。